臺灣高等法院刑事判決　　　　　　　　　　　　　　九十年度上訴字第二九０四號
　　上　訴　人　臺灣桃園地方法院檢察署檢察官
　　被　　　告　乙○○
　　指定辯護人　本院甲○辯護人
右上訴人因被告違反毒品危害防制條例案件，不服臺灣桃園地方法院八十九年度訴字
第五六０號，中華民國九十年六月五日第一審判決（起訴案號：臺灣桃園地方法院檢
察署八十九年度偵字第一五０一號）提起上訴，本院判決如左：
    主  文
上訴駁回。
    理  由
一、公訴意旨略以：被告乙○○基於販賣之概括犯意，先於民國（下同）八十九年一
    月二十日晚上十一時許，在桃園縣龍潭鄉○○村○○街一號「芝麻大酒店六０一
    室」，以一小包（約０．七公克）新台幣（下同）一千元之代價，販賣第二級毒
    品安非他命給丁○○施用（警方移送板橋地檢署處理），再於同年月二十四日下
    午一時許，在桃園縣桃園市市區，以一小包（約０．七公克）五千元之代價，販
    賣第一級毒品海洛因給丁○○施用。嗣丁○○於八十九年一月二十四日晚上十時
    三十分許，在臺北縣樹林市○○街六巷四十二號為警查獲，供出上情，警方始於
    翌日凌晨四時許，在上開「芝麻大酒店六０一室」門口查獲乙○○，並扣得海洛
    因毛重二十五．九公克、安非他命毛重五．三公克、安非他命吸食器二組、分裝
    袋一百個、輸液套二組、注射針筒七根、研磨器一台等物，因認被告涉犯毒品危
    害防制條例第四條第一項、第二項之罪嫌云云。
二、公訴人認被告乙○○涉犯右揭犯行，係以證人丁○○之證詞及扣案物品為其主要
    論據。
三、訊據被告堅決否認有販賣毒品之行為，辯稱：「我承認有吸食，但絕對沒有販賣
    。認識丁○○、丙○○二人。八十九年一月二十日晚上十一時許，我是要去桃園
    縣龍潭鄉○○村○○街一號「芝麻大酒店」吸食安非他命，因為我家裡有小孩，
    又怕被別人發覺，而芝麻大酒店的老闆是我以前的老闆，房租比較便宜，所以才
    去那裡吸食。丁○○說安非他命是向我買的，那是警察叫她那樣說的」等語。
四、按犯罪事實應依證據認定之，無證據不得推定其犯罪事實，刑事訴訟法第一百五
    十四條定有明文。又認定不利於被告之事實，須依積極證據，苟積極證據不足為
    不利於被告事實之認定時，即應為有利於被告之認定，更不必有何有利之證據，
    最高法院三十年度上字第八一六號著有判例可資參照。經查：
    (1)證人丁○○固於警訊、偵查乃至於原審審理時均堅稱係被告販賣海洛因、安非
      他命予伊，然難以據此即認定其陳述與事實相符，欲以其之證言做為被告之論
      罪依據，仍應調查其他證據以證明其上開證詞與事實相符；按依毒品危害防制
      條例第十七條有非法施用第一級、第二級毒品罪之人供出毒品來源因而破獲者
      ，得因而減輕其刑之規定，因此若供出毒品來源，尤須注意供詞與其他事證是
      否相符，以確保供詞之正確性，以免任行供出非毒品上源之他人，以僥倖冀圖
      減刑（最高法院八十四年度台上字第二七九號判決參看）。查證人丁○○於原
      審八十九年五月八日審理時證稱伊自八十九年一月二十日起至同年月二十四日
      止，各向被告買三次海洛因、安非他命，伊都在桃園縣龍潭鄉之芝麻大酒店向
      被告購買，但其中有一次係其先生丙○○至桃園縣桃園市不詳地點向被告購買
      海洛因云云，惟參諸其警訊、偵查中之供述，均無提及其夫丙○○亦有向被告
      購買海洛因之情事，而本院向臺北縣政府警察局樹林分局調取丙○○之警訊筆
      錄參酌，依其警訊之供述，並無隻字片語提及有向被告乙○○購買毒品之事實
      （參九十一年四月二日樹警字第六五六四號函附之警訊筆錄），另原審於八十
      九年七月十九日提訊正在戒治中之丙○○，其竟證稱從無向被告買過海洛因、
      安非他命，甚且稱「事實上是樹林分局在春安專案時有抓到我，要我咬一個人
      出來，我事後覺得很不安，庭上可以查明樹林分駐所在本案八十九年一月二十
      五日查獲本案，事實上有同時查獲我」等語，則證人丁○○前開證詞與其夫丙○○所供已不相符，即不無可疑。
    (2)再，警方自被告投宿芝麻大酒店六０一室門口所查獲之二包海洛因毛重雖為二
      十五．九公克，然經法務部調查局鑑驗結果，其淨重為二十五．０三公克，純
      質淨重僅八．九三公克，此有該局檢驗通知書一紙在卷可稽，另查扣之一包安
      非他命毛重則僅為五．三公克（經送法務部調查局鑑驗其實際淨重為五．四二
      公克，警方所秤重量尚稍有誤差），而被告自八十三年起即犯有多次施用煙毒
      、化學合成麻醉藥品之罪行，毒品危害防制條例施行後，則歷經二次觀察、勒
      戒，並經裁定應施以強制戒治在案，此有臺灣高等法院被告全國前案紀錄表一
紙可憑，由此可見，被告係一慣於施用海洛因、安非他命之人，則以前開為警
      查扣之海洛因、安非他命數量言之，該等海洛因、安非他命非無可能如被告所
      辯係僅供己施用，至於其他扣案之分裝袋等物品，因分裝袋內並未裝有毒品，
      僅能證明被告持有之，且並未扣得販賣毒品之秤量工具，如何能證明被告有販
      賣之行為，故該扣案物品均不足以做為本件被告販賣毒品之物證或補強證據。
      此外，復查無其他積極證據足以證明被告有何上開犯行，被告犯罪尚屬不能證
      明，衡諸首開法條及判例要旨，自應依法諭知無罪之判決。
    (3)丁○○經本院傳訊、拘提無著，爰不再傳訊，併敘之。
五、原審以被告之辯解可信，認被告犯罪尚屬不能證明，而為無罪之判決諭知，核無
    違誤，檢察官提起上訴仍以「被告販賣毒品之事實已有證人丁○○之證詞及扣案
    第一級毒品海洛因淨重達二十五點．三公克，數量非微，且有分裝袋一百個足證
    ，被告辯稱係供自己吸食係事後卸責之詞」等語，指摘原審認事用法違誤，請求
    撤銷改判，即無理由，應駁回其上訴。又被告持有毒品部分，業經本院於八十九
    年八月三十一日以八十九年度上訴字第一九七四號判決確定，併敘之。
六、被告經合法傳喚，無正當理由不到庭，爰不待其陳述逕行判決。
據上論斷，應依刑事訴訟法第三百六十八條、第三百七十一條判決如主文。
本案經檢察官沈世箴到庭執行職務。
中      華      民      國      九十一      年    四    月    二十三    日
                              臺灣高等法院刑事第二十一庭
                                  審判長法  官  葉  騰  瑞
                                        法  官  莊  明  彰
                                        法  官  黃  國  忠
右正本證明與原本無異。
如不服本判決應於收受送達後十日內向本院提出上訴書狀，其未敘述上訴理由者並得
於提起上訴後十日內向本院補提理由書（均須按他造當事人之人數附繕本）。
                                        書記官  劉  貞  達
中      華      民      國      九十一      年    四    月    二十三    日
